---
title: "TP1"
author: "Micaela Oliva, Camila Bernardez"
date: "2024-08-15"
output:
  pdf_document: default
---

```{r setup, include=FALSE}
knitr::opts_chunk$set(echo = TRUE)
```

## Ejercicio 1

El dataset elegido tiene como origen:\

<https://www.kaggle.com/datasets/vishalpnaik/mushroom-classification-edible-or-poisonous?resource=download&select=mushroom.csv>



```{r}
mushrooms <- read.csv("mushrooms_v2.csv")
```

Es un dataset que busca clasificar si un hongo es comestible (edible) o no (poisonous). Para considerarlo, el dataset esta compuesto de 16 variables, de las cuáles:

- \texttt{class} (variable categórica binaria): indica si un hongo es comestible o no, y es lo que buscamos predecir.
    - edible (1)
    - poisonous (0)

  ```{r}
  unique(mushrooms$class)
  ```

- \texttt{cap-diameter} (variable numérica): indica el diametro del sombrero del hongo en cm.


- \texttt{cap-shape} (variable categórica): indica el forma del sombrero del hongo.
    - 'bell' 
    - 'conical'
    - 'convex'
    - 'flat'
    - 'sunken'
    - 'spherical'
    - 'others'

    ```{r}
    unique(mushrooms$cap.shape)
    ```
  
- \texttt{cap-surface} (variable categórica): indica la textura de la superficie del sombrero del hongo.
    - 'fibrous' 
    - 'grooves' 
    - 'scaly'
    - 'smooth'
    - 'dry'
    - 'shiny'
    - 'leathery'
    - 'silky'
    - 'sticky'
    - 'wrinkled'
    - 'fleshy'
    - '' # 

    ```{r}
    unique(mushrooms$cap.surface)
    ```
    
- \texttt{cap-color} (variable categórica): indica el color del sombrero del hongo.
    - 'brown'
    - 'orange'
    - 'buff'
    - 'gray'
    - 'green'
    - 'pink'
    - 'purple'
    - 'red'
    - 'white'
    - 'yellow'
    - 'blue'
    - 'black'

    ```{r}
    unique(mushrooms$cap.color)
    ```

- \texttt{does-bruise-or-bleed} (variable categórica binaria -> true/false): indica si el hongo al lesionarse presenta moratones o sangrado.
    - 'true'
    - 'false'

    ```{r}
    unique(mushrooms$does.bruise.or.bleed)
    ```

- \texttt{gill-attachment} (variable categórica): indica cómo las láminas del hongo se adhieren al pie.
    - 'adnate'
    - 'adnexed'
    - 'decurrent'
    - 'free'
    - 'sinuate'
    - 'pores'
    - 'none' #
    - '' #

    ```{r}
    unique(mushrooms$gill.attachment)
    ```
    
- \texttt{gill-spacing} (variable categórica): indica la separación entre las láminas del hongo.
    - 'close'
    - 'distant'
    - 'none' #
    - '' #

    ```{r}
    unique(mushrooms$gill.spacing)
    ```

- \texttt{stem-heigh} (variable numérica): indica la altura del pie del hongo en cm.

- \texttt{stem-width} (variable numérica): indica el ancho del pie del hongo en mm.

- \texttt{stem-root} (variable categórica): indica la estructura de la raíz del pie del hongo.
    - 'bulbous'
    - 'swollen'
    - 'club'
    - 'cup' #extra
    - 'equal' #extra
    - 'rhizomorphs'#extra
    - 'rooted' 
    - '' #falta es f, supongo que es none
    - '' #
    ```{r}
    unique(mushrooms$stem.root)
    ```

- \texttt{veil-type} (variable categórica): indica el tipo de velo que cubre las láminas del hongo.
    - 'partial' #extra
    - 'universal'
    - '' #
    ```{r}
    unique(mushrooms$veil.type)
    ```

- \texttt{has-ring} (variable categórica binaria -> true/false): indica si esta presente un anillo en el hongo o no.
    - 'true'
    - 'false'

    ```{r}
    unique(mushrooms$has.ring)
    ```

- \texttt{ring-type} (variable categórica): indica el tipo del anillo presente en el hongo.
    - 'cobwebby' #extra 
    - 'evanescent'
    - 'flaring'
    - 'grooved'
    - 'large'
    - 'pendant'
    - 'sheathing', #extra
    - 'zone'
    - 'scaly' #extra
    - 'movable' 
    - 'none'
    - 'unknown' #extra
    - ''

    ```{r}
    unique(mushrooms$ring.type)
    ```

- \texttt{habitat} (variable categórica): indica el ambiente en el cual el hongo fue encontrado.
    - 'grasses' 
    - 'leaves' 
    - 'meadows'
    - 'paths'
    - 'heaths'
    - 'urban'
    - 'waste'
    - 'woods'

    ```{r}
    unique(mushrooms$habitat)
    ```

- \texttt{season} (variable categórica): indica la estación en la cual el hongo es comunmente observado.
    - 'spring' 
    - 'summer'
    - 'autumn'
    - 'winter'

    ```{r}
    unique(mushrooms$season)
    ```

